【裁判字號】    95,簡上,44
【裁判日期】    950505
【裁判案由】    損害賠償
【裁判全文】
臺灣臺中地方法院民事判決              95年度簡上字第44號
上  訴  人  乙○○
                    之3
被上訴人    甲○○
上當事人間請求損害賠償事件，上訴人對於中華民國95年1月6日
臺灣臺中地方法院沙鹿簡易庭94年沙簡字第886號第一審判決提
起上訴，本院判決如下：
    主    文
上訴駁回。
第二審訴訟費用，由上訴人負擔。
    事實及理由
一、被上訴人起訴主張：上訴人於民國（下同）94年4月15日下
    午17時許，駕駛車牌號碼9U-9812號自用小客車，行經台中
    縣大肚鄉○○路○段軍營旁，因未注意車前狀況，且未減速
    慢行，又偏離道路左側行駛，因而撞及被上訴人所有，由訴
    外人張瑋凱駕駛之車牌號碼X6-0625號自用小客車（以下簡
    稱系爭車輛）車前部位，致該車輛嚴重受損，並因而向後退
    而後方遭訴外人戴子謙所駕駛車牌號碼TG3-235號機車撞及
    ；事後因上訴人置之不理，不願理賠，本件交通事故由被上
    訴人委請台中縣區行車事故鑑定委員會鑑定，其鑑定意見為
    ：「乙○○駕駛9U-981 2自小客貨車行經彎道未注意車前狀
    況，未減速慢行，迎面有車輛駛來交會偏跨道路左側行駛不
    當，為肇事原因。」，被上訴人部分鑑定並無責任；前揭受
    損之車牌號碼X6-0625號自用小客車，由上訴人先行送修，
    且支付必要之修復費用新台幣（下同）150,303元、拖吊費
    2,000元、鑑定費用3,000元，共計155,303元，被上訴人支
    出之修理費用均屬必要之費用。爰依侵權行為損害賠償之法
    律關係，請求上訴人給付上述金額及自起訴狀繕本送達翌日
    起至清償日止按年息5%計算之利息，並聲明求為判決駁回上
    訴人之上訴。
二、上訴人則以：事故現場，為連續急彎道路，來往車輛無法正
    常會車，上訴人之車輛係跟隨前車行駛，時速未超過15公里
    ，正駛出彎道出口時，發現上訴人之子駕駛系爭車輛快速強
    行衝向彎道入口，上訴人即煞車並停止前行而被系爭車輛撞
    及，系爭車輛碰撞上訴人之車輛後自行彈回，車尾撞及其後
    由訴外人戴子謙所駕駛之TG3-235號機車。被上訴人之子行
    駛至彎道入口未減速且未待全部車輛駛出彎道即強行進入，
    才會撞擊上訴人之車輛而發生本件事故，上訴人是被系爭車
    輛撞的。本件警方制作之現場圖撞擊點與與實際不符，另鑑
    定結果就被上訴人之子之重大過失不論，而以「造成張車後
    退碰及張車後方由戴子謙駕駛之輕機車」，倒果為因，鑑定
    結果不實，依原審及鑑定意見稱係上訴人行駛彎路未減速未
    停車，向前撞及系爭車輛，則碎片除應散落於兩車之間外，
    上訴人前輪後方更應散落更多，而現場上訴人車輛前輛後方
    ，根本無碎片，又被上訴人之子陳述稱已經停車讓第一輛自
    小貨車通過，與訴外人戴子謙陳述稱系爭車輛即將停止狀態
    相互矛盾。另被上訴人之系爭車輛修理費用過高，上訴人之
    車輛亦受損，全部修復費僅37,550元，系爭車輛之工資、零
    件費用過高，修理項目不實，且系爭車輛為88年之車輛，以
    同一廠牌同型車之市價僅60,000元等語為辯。並聲明原判決
    不利上訴人部分廢棄，廢棄部分被上訴人在第一審之訴駁回
    。
三、被上訴人主張上訴人於94年4月15日下午17時許，駕駛車牌
    號碼9U-9812號自用小客車，行經台中縣大肚鄉○○路○段軍
    營旁，碰撞被上訴人所有由訴外人張瑋凱駕駛之系爭車輛，
    致系爭車輛受損，同時系爭車輛向後退而車後方與訴外人戴
    子謙所駕駛車牌號碼TG3-235號機車碰撞等事實，業據被上
    訴人提出車輛受損相片6張等為證，並經原審向台中縣警察
    局烏日分局調取本件車禍事故之相關資料，有該局94年12月
    21 日烏警交字第0940021923號函檢附之道路交通事故調查
    報告表(一)、(二)、道路交通事故現場圖、道路交通事故當事人
    酒精測試紀錄表、道路交通事故當事人登記聯單、道路交通
    事故照片18張、當事人乙○○、張瑋凱、戴子謙之調查筆錄
    等在卷足憑，而上訴人於上揭時、地發生車禍事故乙節並不
    爭執，堪信被上訴人此部分主張之事實為實在。
四、被上訴人主張本件車禍之肇事責任均在上訴人，上訴人則予
    否認，並以前詞置辯，經查：
  (一)依道路交通事故調查報告表「肇事經過摘要欄」記載：「A
    車9U-9812（即上訴人駕駛之車輛）行駛遊園路1段北向南至
    肇事地點過彎道「未靠右側行駛」與B車X6-0625（即系爭車
    輛）行駛遊園路1段東向西發生對撞後，B車推撞C車TG3-235
    肇事，C車駕駛受傷送醫救治。」等語，另依道路交通事故
    現場圖A車鐵銹、落土位置所示，即本件兩車之撞擊點位置
    為以基準點計算為4.0公尺處（事故現場之路寬為5.2公尺）
    ，則兩車之撞擊點位置已偏離道路中心線偏向系爭車輛行駛
    之車道，即上訴人所駕駛之車輛顯然已跨越道路中心線而侵
    入對向車道，與肇事經過摘要前揭：「Ａ車未靠右側行駛…
    」之記載內容相符。上訴人雖辯稱現場圖撞擊點與實際不符
    ，惟現場圖係經由肇事當事人於現場草圖上簽名後再據以製
    作，應無上訴人所辯現場圖與實際狀況不符之情形，況上訴
    人亦未提出現場圖與實際狀況有何不符及其證明，所辯自難
    採納。
  (二)依交通事故談話紀錄表之記載，訴外人張瑋凱陳稱：「我駕
    自小貨車X6-0625號沿遊園路1段東往西直行欲右彎往北行駛
    ，至肇事地點前，我有看到右前方有兩部自小貨車欲左彎，
    於是減速緩慢行進欲讓車輛通過彎道後再行前進，第一部車
    通過後，我就將車輛停住，我看見對方9U-9812號車輛緩慢
    加速後就往我車輛方向直接撞擊，對方車輛左前車身撞到我
    所駕之車輛左前車身後，我車輛就往後彈後就撞到停於我後
    方之機車。」等語、訴外人戴子謙陳稱：「我騎機車TG3-
    235號，沿遊園路1段東往西直行，至該肇事地點時，見前方
    車輛X6-0625號即將停止狀態，我便隨於該車後方約1.5公尺
    處停止，於停止時，前方車輛立即往後彈，撞到我車子前方
    ，我就摔倒在地。」等語。核訴外人戴子謙所述與被上訴人
    之子陳述內容依二人上開陳述內容大致相符，即本件交通事
    故發生時，被上訴人之子駕駛之系爭車輛乃幾近停止之狀態
    ，並無上訴人辯稱係被上訴人之子快速強行駛入彎道入口之
    情形。上訴人另辯稱如係上訴人行駛彎路未減速未停車，向
    前撞及系爭車輛，則碎片除應散落於兩車之間外，上訴人前
    輪後方更應散落更多，惟現場上訴人車輛前輛後方並無碎片
    云云，並提出照片為證，按車輛於行進間發生碰撞後，因碰
    撞碎片本身並無前進之速度，故於脫離車身後應即向下墜而
    散落於碰撞位置附近，除非肇事後車輛已移動其位置，否則
    應無上訴人所辯碎片應飛越上訴人車頭而散落至其前輪後方
    之理，是上訴人此部分所辯亦難採為其有利之認定。
  (三)又依前揭談話紀錄，上訴人陳稱：「我駕自小客貨9U-9812
    號，沿遊園路1段北往南行駛，我跟前方一部小型箱型車後
    方很近行駛，至肇事地點時左彎往東行駛，因跟著前方車輛
    很緊，且我右側有兩部機車，所以我靠道路偏左跟著過彎，
    於過彎時前方車輛擋到我看到對方視線，所以我沒有看到對
    方車輛，前方車輛因較小台有閃過通過，閃過時，我看到對
    方車輛時就反應煞車後雙方就發生碰撞，對方車輛X6-0625
    號左前車身與我車輛左前車身發生碰撞。」等語，足見上訴
    人於行駛至事故現場時，確實有「靠道路偏左跟著過彎」之
    跨越道路中心線至對向車道及「因前方車輛擋著其視線致未
    看到對方車輛」、「未看到對方車輛」等未注意車前狀況之
    情形，與台灣省台中縣區車輛行車事故鑑定委員會94年8月3
    日中縣鑑字第0945502306號函檢附之鑑定意見書之鑑定意見
    以「一、乙○○駕駛9U-9812自小客貨車行經彎道未注意車
    前狀況，未減速慢行，迎面有車輛駛來交會時偏跨道路左側
    行駛不當，為肇事因素。二、張瑋凱駕駛X6-0625自小客貨
    車無肇事因素。三、戴子謙駕駛TG3-235輕型機車無肇事因
    素。無照駕駛有違規定。」亦為相符，是上訴人辯稱本件事
    故其無過失，係被上訴人之肇事因素云云，自無可採。
  (四)按汽車行駛時，駕駛人應注意車前狀況及兩車併行之間隔，
    並隨時採取必要之安全措施；汽車在未劃分標線之道路，應
    靠右行駛。但遇有特殊情況必須行駛左側道路時，除應減速
    慢行外，並注意前方來車及行人。道路交通安全規則第94條
    第3項、第95條第1項分別定有明文。上訴人駕駛車輛自應注
    意遵守上開規定，竟未注意車前狀況且未靠右行駛，跨越道
    路中心線而侵入對向車道，致發生本件車禍，其行為自有過
    失，而被上訴人之子在遵行車道內行駛，就本件車禍之發生
    並無須肇事因素，是故，被上訴人主張本件車禍事故，全係
    因上訴人之過失所致，可堪認定。
四、按因故意或過失不法侵害他人之權利者，負損害賠償責任；
    汽車、機車或其他非依軌道行駛之動力車輛，在使用中加損
    害於他人者，駕駛人應賠償因此所生之損害；不法毀損他人
    之物者，被害人得請求賠償其物因毀損所減少之價額；負損
    害賠償責任者，債權人得請求支付回復原狀所必要之費用，
    以代回復原狀，民法第184條第1項前段、第191條之2前段、
    第196條、第213條第3項分別定有明文。又請求賠償物被毀
    損所減少之價額，得以修復費用為估定標準，但以必要者為
    限，最高法院77年度第9次民事庭會議決議亦可供參照。本
    件被上訴人所有之車輛因上訴人之過失駕駛行為而受損，被
    上訴人請求上訴人賠償所受之損害，自屬有據。
五、本件被上訴人請求上訴人賠償之金額，應否准許，分敘如下
    ：
  (一)被上訴人主張支出修理費用150,303元，其中工資為41,870
    元、烤漆費用13,400元、零件為95,033元，業據被上訴人提
    出估價單、統一發票附卷可憑，上訴人辯稱修理費用過高、
    修理項目不實云云，惟證人張晉協即負責修復之棋健汽車材
    料行技師到庭結證陳稱：「所修復項目及使用材料都是被上
    訴人車輛因為本件車禍受損所必要的，並沒有額外更換或修
    復的項目」、「（零件部分更換金額95,033元）都屬於本件
    車禍損壞無法修復修須更換新零件」、「（工資41,870元）
    是拆卸、裝配受損部分及板金費用。也都是本件車禍所必須
    之修復費用」、「本件修車所更換的零件都是屬於原廠零件
    ，費用也都是必須的費用，沒有額外增加的費用」等語，則
    依被上訴人提出之系爭車輛受損照片及估價單所示，本件被
    上訴人支出之各項修復費用，核屬系爭車輛受損修復之必要
    費用，上訴人徒以其車輛受損僅支出修理費3萬餘元及系爭
    車輛市價6萬元，即認被上訴人支出之修理費用過高，惟系
    爭車輛受損之情形與上訴人車輛受損之情形不同，二車支出
    之修理費用自無從據以憑比，至系爭車輛之市價與修復所需
    之費用間亦無所涉，依被上訴人提出之證據及證人張晉協之
    證詞，被上訴人主張支出之修復費用數額，堪認為真正且均
    為必要之費用。按系爭車輛領照使用日期為88年9月20日，
    有被上訴人提出之行車執照影本可，至本件事故發生時間94
    年4月15日止，實際使用期間為5年6月又26日，依行政院所
    頒「固定資產耐用年數表」及「固定資產折舊率表」之規定
    ，自用小客車耐用年數為5年，依定率遞減法每年折舊369/1
    000，而採用定率遞減法者，其最後1年之折舊額，加歷年折
    舊累計額，其總合不得超過該資產成本原額之10之9，本件
    系爭車輛已使用超過5年，故有關修復費用中零件更新部分
    應予折舊，折舊後更新零件之費用，應以更新零件總額之1/
    10計算，即為9,503元（95033×1/10=9503.3，元以下四捨
    五入），再加計工資及烤漆費用後，上訴人應賠償之系爭車
    輛修復費用，合計為64,773元（9503＋41870＋13400＝6477
    3）。
  (二)被上訴人因系爭車輛受損時實施拖吊及送請交通事故鑑定，
    支出拖吊費2,000元、鑑定費3,000元，有被上訴人提出之收
    據2紙可稽，均屬因上訴人之侵權行為所受之損害及實施權
    利之必要費用，應由上訴人賠償被上訴人。
  (三)綜上，上訴人因本件侵權行為應賠償被上訴人之數額合計為
    69,773元。
六、按給付有確定期限者，債務人自期限屆滿時起，負遲延責任
    。給付無確定期限者，債務人於債權人得請求給付時，經其
    催告而未為給付，自受催告時起，負遲延責任。其經債權人
    起訴而送達訴狀，或依督促程序送達支付命令，或為其他相
    類之行為者，與催告有同一之效力。民法第229條第1項、第
    2項定有明文。又遲延之債務，以支付金錢為標的者，債權
    人得請求依法定利率計算之遲延利息。但約定利率較高者，
    仍從其約定利率。應付利息之債務，其利率未經約定，亦無
    法律可據者，週年利率為百分之五，民法第233條第1項、第
    203條亦有明文。本件被上訴人對上訴人之損害賠償債權，
    核屬無確定期限之給付，自應經被上訴人之催告而未為給付
    ，上訴人始負遲延責任。從而，被上訴人依侵權行為之法律
    關係，請求上訴人給付69,773元，及自起訴狀繕本送達翌日
    即94年11月29日起至清償日止，按年息5%計算之法定遲延利
    息，為有理由，應予准許。原審判命上訴人給付，並依職權
    宣告假執行，核無違誤，上訴意旨指摘原判決不當，求予廢
    棄，為無理由，應駁回其上訴。
七、據上論結，本件上訴為無理由，依民事訴訟法第436條之1第
    3項、第449條第1項、第78條，判決如主文。
中    華    民    國    95    年    5    月    5    日
                  民事第三庭  審判長法  官  張瑞蘭
                                    法  官  李悌愷
                                    法  官  陳文爵
上正本證明與原本無異。
不得上訴。
中    華    民    國    95    年    5    月    5    日
                                    書記官  王美珍


司法院資訊處製作；財團法人民間司法改革基金會備份。
